臺灣屏東地方法院刑事判決
                                       110年度訴字第96號
公  訴  人  臺灣屏東地方檢察署檢察官
被      告  潘俊南


上列被告因公共危險案件，經檢察官提起公訴（110 年度偵字第
27號）及移送併辦（110 年度偵字第1747號），被告於準備程序
期日就被訴事實為有罪之陳述，經合議庭裁定由受命法官依簡式
審判程序獨任審理，判決如下：
    主  文
潘俊南放火燒燬他人所有之紙箱，車牌號碼000-0000號自小貨車
之車斗內帆布蓋、左後車輪輪胎及部分物品，致生公共危險，累
犯，處有期徒刑柒月。扣案之打火機壹個、瓦斯噴燈壹個，均沒
收。
    事  實
一、潘俊南因不滿鄰居潘水勝、潘俊杰在其等位於屏東縣○○鄉○○
    路00○0 號住處東側圍牆處（即與潘俊南位於屏東縣○○鄉○○
    路00號住處間之交界處）堆放大量紙箱等回收物品，竟基於
    放火燒燬住宅以外他人所有物之犯意，於民國109年10月26
    日20時許，持其所有之打火機、瓦斯噴燈燃燒該處之紙箱，
    造成火勢延燒，而燒燬潘俊杰所有停放在該圍牆旁之車牌號
    碼000-0000號自小貨車之車斗內帆布蓋、左後車輪輪胎及部
    分物品，致生公共危險。嗣經警方據報趕赴現場，並調閱周
    遭監視器畫面，且於潘俊南上開住處扣得其所有之打火機、
    瓦斯噴燈各1 個，始悉上情。
二、案經潘俊杰訴由屏東縣政府警察局潮州分局報告臺灣屏東地
    方檢察署（下稱屏東地檢署）檢察官偵查後起訴及移送併辦
    。
    理  由
一、本案被告潘俊南所犯係死刑、無期徒刑、最輕本刑為3 年以
    上有期徒刑以外之罪，其於準備程序中就被訴事實為有罪之
    陳述，經法官告知簡式審判程序之旨，並聽取當事人之意見
    後，本院認為適宜進行簡式審判程序審理，合先敘明。
二、前揭犯罪事實，業據被告於警詢、偵訊及本院審理中均坦承
    不諱（警卷第5 至19頁；偵卷第21至22頁；本院卷第134 頁
    ），核與證人即告訴人潘俊杰，證人即案發當時在場人潘水
    勝、潘傳吉於警詢及偵訊中之證述大致相符（警卷第21至25
    、31至45頁；偵卷第20至22頁），且有打火機及瓦斯噴燈各
    1 個扣案可證。此外，復有警製偵查報告、109 年10月26日
    屏東縣○○鄉○○村○○路00○0 號火警案之火災原因調查鑑定書
    ，屏東縣政府警察局潮州分局扣押筆錄、扣押物品目錄表、
    扣押物品收據，車輛詳細資料報表，現場蒐證照片等件在卷
    可稽（警卷第3 、47至73、95至97、101 至117 、121 至18
    9 頁），堪認被告上開任意性自白核與客觀事實相符，應可
    採信。是本案事證明確，被告犯行堪以認定，自應依法論科
    。
三、論罪科刑：
  ㈠按刑法第175 條第1 項之罪，以「致生公共危險」為犯罪構
    成要件之一，所謂「致生公共危險」，乃指放火燃燒之情形
    ，依一般社會通念，有延燒至他人所有屋物之危險存在，不
    以發生實害為必要（最高法院89年度台上字第3931號判決意
    旨參照）。再按刑法第175 條第1 項所稱之「燒燬」，係指
    燃燒毀損之義，亦即標的物已因燃燒結果喪失其效用而言（
    最高法院87年度台上字第1719號判決意旨參照）。查被告上
    述放火行為所引燃之火勢範圍，已由告訴人擺放紙箱等回收
    物品之位置，蔓延至停放在周遭之車輛，稍有延遲即可能引
    爆車輛之油箱，而延燒至周圍民宅，且告訴人所有之紙箱及
    車牌號碼000-0000號自小貨車之車斗內帆布蓋、左後車輪輪
    胎、部分物品均已燒至焦黑且碳化，甚有部分遭燃燒殆盡，
    此均有前引現場蒐證照片在卷可考，堪認被告上開行為，已
    致生公共危險，且使前開物品受火嚴重燒熔，喪失其使用之
    效能，已達「燒燬」之程度甚明。核被告所為，係犯刑法第
    175 條第1 項之放火燒燬住宅等以外之他人所有物罪。又被
    告以一個放火燒燬他人所有物之行為，雖同時燒燬紙箱、車
    輛之車斗內帆布蓋、左後車輪輪胎及部分物品等物，惟刑法
    上公共危險罪，其所保護之法益，重在公共安全，並不因所
    燒燬物品之數量，而有所區別，故其罪數應以行為之個數定
    之，故僅成立單純一罪。另檢察官移送併辦部分（即屏東地
    檢署110 年度偵字第1747號），與本案起訴並經本院論罪部
    分，屬事實上同一關係，本院自得併予審理，附此指明。
  ㈡被告前因不能安全駕駛致交通危險案件，經臺灣高雄地方法
    院以108 年度交簡字第2358號判決判處有期徒刑2 月確定，
    並於109 年4 月13日徒刑執行完畢出監等情，有臺灣高等法
    院被告前案紀錄表在卷可按，被告受有期徒刑之執行完畢後
    ，5 年內故意再犯本案有期徒刑以上之罪，為累犯，應依刑
    法第47條第1 項之規定加重其刑。至於司法院釋字第775 號
    解釋，依解釋文及理由之意旨，係指構成累犯者，不分情節
    ，一律加重最低本刑，於不符合刑法第59條所定要件之情形
    下，致生行為人所受之刑罰超過其所應負擔罪責之個案，不
    符罪刑相當原則、比例原則。於此範圍內，在修正前，為避
    免發生上述罪刑不相當之情形，法院就該個案應裁量是否加
    重最低本刑；依此，該解釋係指個案應量處最低法定刑、又
    無法適用刑法第59條在內減輕規定之情形，法院應依此解釋
    意旨裁量不予加重最低本刑（最高法院110 年度台上字第55
    59號判決意旨參照），被告所犯本案之罪並無上開情事，自
    應依累犯規定加重其刑，附此敘明。
  ㈢按刑法第59條之酌量減輕其刑，必須犯罪另有其特殊之原因
    與環境等在客觀上足以引起一般同情，認為即予宣告法定最
    低刑期，猶嫌過重者，始有其適用（最高法院69年度台上字
    第291 號判決意旨參照）。查被告放火燒燬他人物品係起因
    於無法解決其與告訴人間就回收物品堆放之問題，而一時情
    緒衝動始為本案犯行，且其點燃欲燒燬之標的原僅有告訴人
    放置於該處之回收紙箱，與一般蓄意縱火之犯罪相較，惡性
    尚非至重。是以就本案實際犯罪情狀而言，若仍課以被告刑
    法第175 條第1 項放火燒燬住宅等以外他人之物罪之最輕本
    刑1 年以上有期徒刑，在客觀上足以引起一般同情，顯有可
    憫恕之處，是本院認如量處被告法定最低刑度，依一般國民
    之法律情感，猶嫌過重，而有情輕法重之情形，故依刑法第
    59條規定，就被告所犯之罪酌減其刑，並依法先加重後減輕
    之。
  ㈣爰審酌被告：⒈未能理性解決其與告訴人間之回收物品堆置問
    題，竟罔顧公共安全，任意燃燒告訴人之回收紙箱，而延燒
    燒燬告訴人所有自小貨車之車斗內帆布蓋、左後車輪輪胎及
    部分物品，致生公共危險，所為實屬不該；⒉被告犯後坦承
    犯行，且與告訴人達成和解，有和解書1 份存卷可憑（本院
    卷第143 頁），告訴人亦向本院表明對被告從輕量刑等語（
    本院卷第135 頁）；⒊高職肄業之智識程度；⒋現從事貨車駕
    駛搬運及雜工，月收入約新臺幣3 萬元；⒌未婚，無子女，
    現自己獨居之家庭生活狀況（本院卷第134 頁）等一切情狀
    ，量處如主文所示之刑，以資懲儆。
四、沒收部分：按供犯罪所用、犯罪預備之物或犯罪所生之物，
    屬於犯罪行為人者，得沒收之，刑法第38條第2 項前段定有
    明文。查扣案之打火機及瓦斯噴燈各1 個，為被告所有供本
    案犯罪所用之工具，業據被告於本院審理時所自承（本院卷
    第134 頁），爰均依上開規定宣告沒收。
據上論斷，應依刑事訴訟法第273 條之1 第1 項、第299 條第1
項前段，刑法第175 條第1 項、第47條第1 項、第59條、第38條
第2 項前段，判決如主文。
本案經檢察官陳建州、翁逸玲提起公訴，及檢察官翁逸玲移送併
辦，檢察官何克昌到庭執行職務。
中　　華　　民　　國　 111　　年　　2 　　月　　14　　日
                  刑事第六庭  法  官  陳一誠
以上正本證明與原本無異。
如不服本判決應於收受判決後20日內向本院提出上訴書狀，並應
敘述具體理由；其未敘述上訴理由者，應於上訴期間屆滿後20日
內向本院補提理由書（均須按他造當事人之人數附繕本）「切勿
逕送上級法院」。　　　　　　　　　
中　　華　　民　　國　　111 　年　　2 　　月　　15　　日
                              書記官　陳佳迪
附錄論罪科刑法條全文：
【刑法第175條第1項】
放火燒燬前2 條以外之他人所有物，致生公共危險者，處1 年以
上7 年以下有期徒刑。